【裁判字號】    91,訴,2565
【裁判日期】    920722
【裁判案由】    勞保
【裁判全文】
臺北高等行政法院判決                            九十一年度訴字第二五六五號
                              .
    原      告  甲○○
    被      告  勞工保險局
    代  表  人  廖碧英總經理.
    訴訟代理人  乙○○
                丙○○
右當事人間因有關勞保事件，原告不服行政院勞工委員會中華民國九十一年八月十三
日勞訴字第００二五五二七號訴願決定，提起行政訴訟。本院判決如左：
    主  文
原告之訴駁回。
訴訟費用由原告負擔。
    事  實
一、事實概要：
    原告因第五頸椎脊髓不完全傷害致四肢不完全偏癱，於民國九十年十二月十七日
    （被告受理日期）檢據申請殘廢給付。案經被告審查，以原告已於九十年一月十
    五日退職退保，並請領二十三個月老年給付，則其於九十年十月十二日審定成殘
    係屬保險效力終止後發生之事故，與勞工保險條例第十九條第一項規定不符，乃
    於九十一年一月二日以九十保給字第六０八七八五八號書函否准所請給付。原告
    不服，向被告申請審議，亦經該會於九十一年五月三日以九十一保監審字第０三
    七０號審定書審定申請審議駁回，原告不服，提起訴願，遭駁回。原告猶表不服
    ，遂向本院提起本件行政訴訟。
二、兩造聲明：
  (一)原告聲明：1.訴願決定、原處分及原審定均撤銷。
              2.被告應依法給付原告勞保第三級之殘廢給付。
  (二)被告聲明：1.駁回原告之訴。
              2.訴訟費用由原告負擔。
三、兩造之爭點：1.原告是否有勞工保險條例第五十三條規定之適用？
                2.原告是否違反勞工保險條例第五十八條第二項之規定？
  (一)原告主張之理由：
    1.原告於八十九年九月十三日即鑑定為中度肢障，並領有身心障礙手冊，況原告
      之退職退保日為九十年一月十五日，即見原告於退保日之前即被鑑定成殘，故
      被告應支付予原告勞保殘廢給付。
    2.被告稱：「原告雖領有殘障手冊，惟殘障手冊之核發標準與勞保殘廢給付之核
      發標準不同。」原告實無法理解審定成殘何來標準不同之說？顯見被告否認國
      家所審定之殘障手冊，對於「殘障」之標準顯有多種不同的定義，有所謂「一
      國兩制」之嫌。
  (二)被告主張之理由：
    1.按「被保險人或其受益人，於保險效力開始後，停止前發生保險事故者，得依
      本條例規定，請領保險給付。」、「被保險人因普通傷害或罹患普通疾病，經
      治療終止後，適合殘廢給付標準表規定之項目，並經保險人自設或特約醫院診
      斷為永久殘廢者，得按其平均月投保薪資，依同表規定之殘廢等級及給付標準
      ，一次請領殘廢補助費，‧‧‧。被保險人領取普通傷病給付期滿，或其所患
      普通傷病經治療一年以上尚未痊癒，如身體遺存障害，適合殘廢給付標準表規
      定之項目，並經保險人自設或特約醫院診斷為永不能復原者，得比照前項規定
      辦理。」、「被保險人已領取老年給付者，不得再行參加勞工保險。」勞工保
      險條例第十九條第一項、第五十三條及第五十八條第二項分別定有明文。次按
      「依本條例第五十三條及第五十四條規定，請領殘廢給付者，以全民健康保險
      特約醫院或診所診斷為永久殘廢或永不能復原之當日為本條例第三十條所定得
      請領之日。」勞工保險條例施行細則第七十八條第一項亦有明定。查原告因第
      五頸椎脊髓不完全傷害致四肢不完全偏癱，於九十年十二月十七日檢據申請殘
      廢給付，並檢送台北市立陽明醫院九十年十月十二日出具之同日治療終止審定
      成殘之勞工保險殘廢診斷書為證。案經被告審查，已於九十年一月十五日退職
      退保，並請領二十三個月老年給付在案，是原告所請殘廢給付，係屬保險效力
      終止後發生之事故，與勞工保險條例第十九條第一項規定不符，被告乃以九十
      一年一月二日九十保給字第六０八七八五八號函否准所請給付，揆諸前揭規定
      於法並無不合。原告不服，提起爭議審議及訴願，均經駁回在案。
    2.原告訴稱其於八十九年九月十三日經鑑定為中度肢障，亦領有台市政府核發之
      身心障礙手冊，而其退保日為九十年一月十五日，可見其於退保日前即鑑定成
      殘，被告應予給付殘廢給付云云，惟查勞工保險條例雖係為保障勞工生活，促
      進社會安全所制定，惟其殘廢給付之申請，仍應就其所患是否符合勞工保險條
      例及勞工保險殘廢給付標準表之規定為審查依據；而身心障礙手冊之核發則係
      基於身心障礙者保護法之規定，於個人因生理或心理因素致其參與社會及從事
      生產活動功能受到限制或無法發揮，經鑑定符合主管機關所定之等級特定障害
      項目而由直轄市政府或縣市政府所核發，其核發標準與勞工保險殘廢給付之核
      發標準不同，其法令依據亦不相同，自不得援引適用。而原告已於九十年一月
      十五日退職退保，於其退保當日其保險效力即告「終止」，勞工保險之權利義
      務關係於該日業已消滅，原告再行檢具台北市立陽明醫院九十年十月十二日出
      具之同日治療終止審定成殘之殘廢診斷書申請殘廢給付，所請即屬保險效力終
      止後之事故，與勞工保險條例第十九條第一項之規定不符，是其主張顯係誤解
      法令。
    3.又大法官會議釋字第三一０號解釋業已闡明被保險人請領老年給付者，不應重
      複請領傷病給付，則揆諸該號解釋之意旨，並依舉輕明重之原則，被保險人請
      領老年給付者，自亦不得請領殘廢給付。綜上，原告所訴顯無理由。狀請  貴
      院判決如訴之聲明以符法制，實感法便。
    理  由
一、按「被保險人或其受益人，於保險效力開始後，停止前發生保險事故者，得依本
    條例規定，請領保險給付。」、「被保險人因普通傷害或罹患普通疾病，經治療
    終止後，適合殘廢給付標準表規定之項目，並經保險人自設或特約醫院診斷為永
    久殘廢者，得按其平均月投保薪資，依同表規定之殘廢等級及給付標準，一次請
    領殘廢補助費，．．．。被保險人領取普通傷病給付期滿，或其所患普通傷病經
    治療一年以上尚未痊癒，如身體遺存障害，適合殘廢給付標準表規定之項目，並
    經保險人自設或特約醫院診斷為永不能復原者，得比照前項規定辦理。」、「被
    保險人已領取老年給付者，不得再行參加勞工保險。」勞工保險條例第十九條第
    一項、第五十三條及第五十八條第二項分別定有明文。次按「依本條例第五十三
    條及第五十四條規定，請領殘廢給付者，以全民健康保險特約醫院或診所診斷為
    永久殘廢或永不能復原之當日為本條例第三十條所定得請領之日。」勞工保險條
    例施行細則第七十八條第一項亦有明定。
二、查本件原告因第五頸椎脊髓不完全傷害致四肢不完全偏癱，於九十年十二月十七
    日（被告受理日期）檢據申請殘廢給付。案經被告審查，以原告已於九十年一月
    十五日退職退保，並請領二十三個月老年給付在案，此亦有卷附之勞工保險給付
    受理編審清單及勞工保險給付申請書兼給付收據可稽。是原告再行檢具台北市立
    陽明醫院九十年十月十二日出具之同日治療終止審定成殘之勞工保險殘廢診斷書
    申請之殘廢給付，係屬保險效力終止後發生之事故，與勞工保險條例第十九條第
    一項規定不符，是被告乃以九十一年一月二日九十保給字第六０八七八五八號函
    否准所請給付。原告不服主張其於八十九年九月十三日經馬偕醫院鑑定為中度肢
    障，亦領有台北市政府核發之身心障礙手冊，核定日為八十九年九月十三日，被
    告所稱九十年十月十二日始審定成殘與事實不符，資為抗辯。
三、惟查勞工保險條例雖係為保障勞工生活，促進社會安全所制定，惟其殘廢給付之
    申請，仍應就其所患是否符合勞工保險條例及勞工保險殘廢給付標準表之規定為
    審查依據。本件原告已於九十年一月十五日退職退保，於其退保當日其保險效力
    即告「終止」，勞工保險之權利義務關係於該日業已消滅。則原告再行檢具台北
    市立陽明醫院九十年十月十二日出具之同日治療終止審定成殘之殘廢診斷書向被
    告申請殘廢給付，所請即屬保險效力終止後之事故，與勞工保險條例第十九條第
    一項之規定不符，至原告主張其領有台北市政府所核發之殘障手冊其上已記載其
    於八十九年九月十三日即已鑑定其為中度殘障，自於退保前即符合勞工保險條例
    殘廢給付之請領規定。惟查身心障礙手冊之核發則係基於身心障礙保護法之規定
    ，於個人因生理或心理因素致其參與社會及從事生產活動功能受到限制或無法發
    揮，經鑑定符合中央衛生主管機關所定之等級特定障害項目而由直轄市政府或縣
    市政府所核發，其核發標準與勞工保險殘廢給付之核發標準不同，其法令依據亦
    不相同，自無法援引適用，原告此部分主張，自難採信。至原告固提出及九十一
    年一月二十三日馬偕醫院所開具載明原告係於八十九年九月十三日鑑定為中度肢
    障之診斷證明書為證，惟查該診斷書不惟非屬勞工保險條例施行細則第七十六條
    所指定之具有一定格式經醫師填載之勞工保險殘廢診斷書，且係於原告退保後提
    出之一般診斷書，故亦無從再予審酌，附此敘明。本件原處分依法駁回原告之請
    求，核無不合，訴願決定，予以維持，亦屬妥適，原告徒執前詞，聲請撤銷並請
    求被告核發殘廢給付，為無理由，應予駁回。
據上論結，本件原告之訴為無理由，爰依行政訴訟法第九十八條第三項前段，判決如
主文。
中    華    民    國    九十二      年      七      月    二十二        日
                 臺 北 高 等 行 政 法 院   第 七 庭
                                審 判 長 法  官  鄭小康
                                         法  官  林金本
                                         法  官  黃秋鴻
右為正本係照原本作成。
如不服本判決，應於送達後二十日內，向本院提出上訴狀並表明上訴理由，如於本判
決宣示後送達前提起上訴者，應於判決送達後二十日內補提上訴理由書（須按他造人
數附繕本）。
中    華    民    國    九十二      年      七      月      二十二      日
                                         書記官  黃倩鈺


司法院資訊處製作；財團法人民間司法改革基金會備份。
